【裁判字號】    90,上訴,1358
【裁判日期】    900828
【裁判案由】    公共危險
【裁判全文】
臺灣高等法院臺中分院刑事判決                    九十年度上訴字第一三五八號
    上  訴  人
    即  被  告  戊○○
    指定辯護人  本院公設辯護人  丙○○
右上訴人因公共危險案件，不服臺灣彰化地方法院九十年度訴字第四八０號中華民國
九十年六月二十八日第一審判決（起訴案號：臺灣彰化地方法院檢察署九十年度偵字
第一八二三號），提起上訴，本院判決如左：
      主  文
上訴駁回。
      事  實
一、戊○○曾因懷疑其妻周舒盈在外與其他男子交往，心生不滿而出手毆打其妻，致
    與其岳父甲○○因此生有怨隙，於民國（下同）九十年三月一日下午二時許，戊○○與甲○○二人再度發生口角衝突後，戊○○頓萌放火燒燬現供甲○○使用坐
    落彰化縣和美鎮○○里鎮○路一九五巷八號住宅之犯意，先前往彰化縣彰化市○○路某商店購買打火機一個，再持路旁撿拾之廢棄空塑膠桶至彰化市○○路「彰
    久加油站」購買新台幣七十元之九二無鉛汽油後，於同日晚間八時二十分許，至
    甲○○所有之上開住宅前與甲○○理論，雙方一言不合，戊○○隨即以預藏之上
    開汽油一桶朝該住宅大門處潑灑，並以打火機點燃，欲燒燬該住宅，火勢隨即迅
    速蔓延燃燒，共燒燬甲○○及其家人所有停放在該住宅騎樓之車牌號碼ＴＴＳ─
    四○二號、ＫＸＴ─一○七號、ＴＣＱ─四八八號三部機車、電錶一只、抽水馬
    達、鐵門、鋁門等物，火勢並延燒至隔鄰鎮東路一九五巷十號己○○住處，燒燬
    水管線路、電錶、門牆，及停放在門口之車牌號碼ＹＨＣ─五七九號機車之座椅
    等物，幸經甲○○及時發覺，並電請彰化縣消防局和美消防分隊前來協助滅火，
    始未釀成重大災害，該住宅之本體亦未因而喪失效用。戊○○於肇事後在偵查機
    關發覺放火者之前，至彰化縣警察局和美分局嘉犁派出所向該管警員自首而接受
    裁判，嗣經警到場處理，並當場扣得戊○○所有之上開空塑膠桶一個及打火機一
    個等物。
二、案經彰化縣警察局和美分局報請臺灣彰化地方法院檢察署檢察官偵查起訴。
      理  由
一、訊據上訴人即被告（以下簡稱為被告）戊○○對於右開犯罪事實除否認係要放火
    燒燬被害人甲○○所有之上開住宅外，餘均供認不諱，核與被害人甲○○、己○○等二人指訴之情節相符，並有現場圖一張及現場照片十二張等在卷可稽（見警
    卷第七頁至第十頁）。又本件經彰化縣消防局鑑定結果認起火原因以人為縱火所
    造成之火災可能性較大，亦有該局火災原因調查報告書一份附卷可按（見偵查卷
    第五頁至第二十五頁）。至被告雖辯稱其當時係要燒燬上開機車，並非要燒燬被
    害人甲○○之上開住宅云云，但查案發當時被告確係要放火燒燬被害人甲○○之
    上開住宅，業據被告於偵查時自白不諱（見偵查卷第三十頁反面），且上開彰化
    縣消防局火災原因調查報告書亦載明「本案經現場勘查，該址客廳內均未受火流
    波及，顯示火流於門口燃燒，又該址門口停放之ＴＴＳ─四○二號、ＫＸＴ─一
    ○七號、ＴＣＱ─四八八號等三部機車受燒情形皆以靠住宅門口方向較為嚴重，
    顯示火流於入口處燃燒較為猛烈，故研判起火處位於該址入口處附近」等情（見
    偵查卷第十二頁），苟被告僅係要放火燒燬上開機車，何以起火處會在上開住宅
    之入口處附近？而非機車停放處？矧查被告係以汽油作為引火之助燃劑，而汽油
    又屬易於四處溢流之液體，將之潑灑於上開住宅大門入口處附近，一經點火即足
    以造成該建築物迅速燃燒蔓延，是被告顯有欲使上開住宅起火燃燒之意甚明，並
    非單純燒燬機車之行為可資比擬。足見被告上開所辯顯係事後避重就輕之詞，不
    足採信。此外復有扣案上開空塑膠桶、打火機等各一個足稽，是罪證明確，被告
    之犯行堪以認定。
二、查被告著手放火燒燬被害人甲○○之上開住宅，而未達於使該住宅喪失主要效用
    之程度，核其所為係犯刑法第一百七十三條第三項、第一項之放火燒燬現供人使
    用之住宅未遂罪。公訴人雖認被告係犯同條第一項之放火燒燬現供人使用之住宅
    既遂罪，但查該住宅僅騎樓、鐵鋁門及門前物品遭到火流波及，對於住宅之整體
    結構及內部裝潢並無遭受明顯破壞，有上開現場照片足按，顯未失其房屋之主要
    遮蔽、住居功能，是應僅屬未遂之階段，公訴人認已達於既遂之階段，尚有誤會
    。至被告著手於放火行為而未遂其目的，為未遂犯，並依刑法第二十六條前段之
    規定減輕其刑。另被告於行為後在承辦警員乙○○尚不知何人係放火者之前，主
    動至和美分局嘉犁派出所向乙○○陳稱其即係放火者，並接受裁判，亦據證人乙○○結證在卷（見本院卷第三十八頁），並有被告之警訊筆錄足憑（見警卷第一
    頁反面至第二頁），合於自首之規定，應依刑法第六十二條前段之規定遞減其刑
    。又被告之上開放火行為縱曾延燒到被害人己○○住處及燒燬上開機車等物品，
    但刑法上之放火罪其所直接侵害之法益，為一般社會之公共安全，雖私人之財產
    法益，亦同時受其侵害，但既列入公共危險罪章內，自以社會公安之法益為重，
    且放火罪原含有毀損性質在內，故就被害法益論，亦不得以所焚數人所有刑法第
    一百七十三條及第一百七十四條所列舉與除此以外之他人所有物，而有區別，故
    計算罪數，應以行為之個數為標準，此種情形，自屬單純一罪，應論以社會公安
    危險較重之刑法第一百七十三條一罪處斷（最高法院二十一年上字第三九一號判
    例、二十九年上字第二三八八號判例參照）。原審調查後適用刑法第一百七十三
    條第三項、第一項、第二十六條前段、第六十二條前段，並審酌被告僅因自己一
    時心生怨懟，竟不顧放火行為可能招致週遭鄰人房屋遭受波及，引致公共危險，
    輕者造成他人財物損失，甚者亦有可能衍生人命傷亡，危害程度至鉅，而被告遽
    以此手段冀圖洩憤，尤見其價值觀念明顯偏差，惟其犯後尚知悔悟，主動前往警
    察機關自首，足見其犯後具有悔意，及其犯罪動機、手段、所生危害、犯罪當時
    所受刺激、僅具國小畢業學歷之智識程度、迄今尚未與被害人達成和解等一切情
    狀，量處被告有期徒刑二年，以示懲儆。又以扣案之上開空塑膠桶一個及打火機
    一個，分別係被告所購買或其所撿拾（見警卷第一頁反面至第二頁），為其所有
    ，且係供其犯罪所用之物，並依刑法第三十八條第一項第二款之規定宣告沒收，
    認事用法，核無違誤，量刑亦妥適。被告上訴意旨以其僅成立刑法第一百七十五
    條之放火燒燬住宅等以外之物罪，並不成立同法第一百七十三條第三項、第一項
    之放火燒燬現供人使用之住宅未遂罪為由，執以指摘原判決不當，非有理由，應
    予駁回。
三、又被告前雖未曾受有期徒刑以上刑之宣告，有台灣高等法院被告全國前案紀錄表
    可按，惟因放火燒燬住宅之行為對於社會治安影響非微，且該處住宅間相互櫛比
    林立，經以汽油點燃後，火勢蔓延擴大之速非難想像，若非住戶及時發覺，後果
    嚴重程度恐已無從估計，又焚屋洩憤之舉於當今社會時有所聞，更已造成社會人
    心恐懼不安根源之一，實無從輕言寬免。是依被告犯罪行為所表現之嚴重性、危
    險性，本院認應不予宣告緩刑為宜。另本件並無確切之證據足以證明被告確有藉
    上開放火行為以達殺害被害人甲○○或其其妻周舒盈之犯意，故被告並不另成立
    殺人未遂罪。均併此敘明。
四、據上論結，應依刑事訴訟法第三百六十八條，判決如主文。
本案經檢察官丁○○到庭執行職務。
中      華      民      國      九十      年      八    月    二十八    日
                                臺灣高等法院臺中分院刑事第八庭
                                      審判長法  官  羅  得  村
                                            法  官  陳  賢  慧
                                            法  官  劉  榮  服
右正本證明與原本無異。
如不服本判決應於收受送達後十日內向本院提出上訴書狀，其未敘述上訴之理由者並
得於提起上訴後十日內向本院補提理由書（均須按他造當事人之人數附繕本）。
                                            書記官  陳  俞  豪
中       華       民       國   九  十    年     八      月   二十九    日
附錄論罪條文：
刑法第一百七十三條
放火燒燬現供人使用之住宅或現有人所在之建築物、礦坑、火車、電車或其他供水、
陸、空公眾運輸之舟、車、航空機者，處無期徒刑或七年以上有期徒刑。
失火燒燬前項之物者，處一年以下有期徒刑、拘役或五百元以下罰金。
第一項之未遂犯罰之。
                                                                        Ｉ


司法院資訊處製作；財團法人民間司法改革基金會備份。
